【裁判字號】    95,交抗,709
【裁判日期】    951031
【裁判案由】    違反道路交通管理處罰條例
【裁判全文】
臺灣高等法院交通事件裁定             95年度交抗字第709號
抗  告  人
即受處分人  賴承澤原名：甲○.
上列抗告人因違反道路交通管理處罰條例案件，不服臺灣板橋地
方法院，中華民國95年6 月23日所為裁定（95年交聲字第1122號
），提起抗告，本院裁定如下：
    主  文
抗告駁回。
    理  由
一、原裁定意旨略以：
  (一)按受處分人不服第八條主管機關所為之處罰，得於接到裁決
    書之翌日起20日內，並得依法扣除在途期間，向管轄地方法
    院聲明異議，道路交通管理處罰條例第87條第1 項及道路交
    通案件處理辦法第12條分別定有明文。而道路交通異議案件
    ，當事人非居住於處罰機關所在之鄉、鎮、市（包括縣轄市
    、省轄市及院轄市）者，但居住於受理聲明異議案件法院之
    管轄區域者，依本標準第2條第1款中之地方法院在途期間欄
    所載日數扣除在途期間，法院訴訟當事人在途期間標準第4
    條第1 項第1款第2目亦規定甚明，此為交通異議事件之程序
    規定，為聲明異議之合法要件，受處分人之聲明異議自須合
    於此項程序規定，法院始得受理為實體之審查。又交通法庭
    認聲明異議不合法律上之程式，且無從補正者，應以裁定駁
    回之，道路交通案件處理辦法第18條亦有規定。次按處理違
    反道路交通管理事件，有關文書送達之程序，依行政程序法
    之規定，違反道路交通管理事件統一裁罰基準及處理細則第
    5 條定有明文。又送達，於應受送達人之住居所、事務所或
    營業所為之；於應送達處所不獲會晤應受送達人時，得將文
    書付與有辨別事理能力之同居人、受僱人或應送達處所之接
    收郵件人員；應受送達人或其同居人、受僱人、接收郵件人
    員無正當理由拒絕收領文書時，得將文書留置於應送達處所
    ，以為送達；送達，不能依前2 條規定為之者，得將文書寄
    存送達地之地方自治或警察機關，並作送達通知書2份，1份
    黏貼於應受送達人住居所、事務所、營業所或其就業處所門
    首，另1 份交由鄰居轉交或置於該送達處所信箱或其他適當
    位置，以為送達。前項情形，由郵政機關為送達者，得將文
    書寄存於送達地之郵政機關，此觀行政程序法第72條第1 項
    前段、第73條第1項、第3項、第74條第1項、第2項等規定亦
    明。
  (二)原處分機關即交通部公路總局台北區監理所之民國（下同）
    94年12月29日北監自裁字裁40-1A0000000號違反道路交通管
    理事件裁決書，依抗告人即受處分人位於臺北縣三重市○○
    ○路256巷119號4 樓之戶籍地址為送達時，因未會晤應受送
    達人即受處分人，亦無受領人之同居人或受雇人或應受送達
    處所接受郵件人員，乃於95年1 月3日依法寄存於三重郵局2
    支局，並作成送達通知書2份，1份黏貼於應受送達人住居所
    、事務所、營業所或其就業處所門首，1 份置於該受送達處
    所信箱或其他適當位置，以寄存送達方式送達予抗告人，此
    有交通部公路總局臺北區監理所送達證書影本1 紙在卷可稽
    （見原審卷第7 頁），認本件裁決書依行政程序法第74條之
    規定，業於95年1月3日發生送達之效力，然因原處分機關係
    位於臺北縣樹林市，受處分人則設址於臺北縣三重市，並不
    在原處分機關所在之鄉鎮市，但於受理聲明異議案件法院即
    原審法院之管轄區域內者，依首開規定，須扣除在途期間2
    日，則其聲明異議期間本應於裁決書寄存日即送達日95年1
    月3 日之翌日起20日內，再加上2日之在途期間，即95年1月
    25日（非假日）屆滿，惟受處分人竟遲至95年6月9日始向原
    處分機關提出聲明異議（受處分人出具之聲明異議狀之具狀
    日期載為95年6月7日，而「交通部公路總局臺北區監理所對
    違反道路交通管理事件不服裁決聲明異議案件移送書」註明
    提出異議日期為95年6月9日），顯已逾法定異議期間，因而
    駁回受處分人之異議。
二、抗告意旨略以：抗告人因從事業務出差不在家，但未收到此
    停車單而被開罰單，直至95年1 月換發行照詢問樹林監理所
    才知被開立罰單，且亦收到郵局掛號通知有罰單及裁決書未
    領。再因進出的人太多，抗告人回家未見有未領掛號信，也
    未聽家人聽說有掛號信未領，因而未收到裁決書，致未在期
    限內申訴，而喪失申訴之權益。經抗告人詢問台北市停車管
    理處人員得知可申訴，乃於95年2 月向北市停管處申訴，該
    處回覆未見停車單而無法撤銷罰單，另由樹林監理所告知仍
    可向法院異議，抗告人有另件違反道路交通管理處罰條例案
    件裁決處分，經抗告人聲明異議，竟有撤銷原處分之裁定（
    95年交聲字第1141號），本件卻異議駁回，2 件裁定相異，
    本件裁定如將此視為已合法送達，對抗告人實屬不公，應比
    照該95年交聲字第1141號裁定，准予聲明異議云云。
三、本院查：抗告人之戶籍地址與其所有之車輛車籍地址均在「
    臺北縣三重市○○○路256巷119號4 樓」，此經抗告人於聲
    明異議狀、抗告狀中陳明在卷，並有其「個人基本資料」查
    詢結果各1 份附卷可稽。原處分機關既已將原裁決書合法送
    達於抗告人，已如前述，而抗告人明知已有多件未依規定繳
    交停車費之交通裁決案件，且自己經常不在家，竟未交代家
    人留意其違反道路交通管理處罰條例之相關裁決書之送達，
    致未能收受裁決書而遲誤申訴機會，抗告人顯有過失，自不
    符合回復原狀之要件。是抗告人因自己疏失，致未能於法定
    期間聲明異議，而逾期聲明異議，自有未合。至抗告人所指
    其另案原審法院95年交聲字第1141號裁定，係對原處分機關
    就抗告人於92年11月6 日之停車費未繳所為之裁罰，未依新
    規定先以書面命受處分人於7 日內補繳為由，而撤銷原處分
    ，然與本件係逾期聲明異議事由不同，自不能為有利於抗告
    人之認定。本件抗告人既係逾期聲明異議，即與程式不合，
    原審以此為由，駁回其聲明異議，經核並無不合。本件抗告
    為無理由，應予駁回。
據上論斷，應依道路交通案件處理辦法第26條，刑事訴訟法第41
2條，裁定如主文。
中    華    民    國    95    年    10    月    31    日
              刑事第10庭  審判長法  官  劉景星
                                法  官  陳博志
                                法  官  李春地
以上正本證明與原本無異。
不得再抗告。
                                書記官  蘇秋
中    華    民    國    95    年    11    月    1     日


司法院資訊處製作；財團法人民間司法改革基金會備份。
